最　高　行　政　法　院　判　決　　　　　　　　　　九十一年度判字第五四九號
　　上　訴　人　乙○○
　　被 上訴 人　財政部臺灣省南區國稅局
　　代　表　人　甲○○
右當事人間因綜合所得稅事件，上訴人對於中華民國九十年一月三十一日高雄高等行
政法院八十九年度訴字第一六七號判決，提起上訴，本院判決如左：
　　主  文
上訴駁回。
上訴訴訟費用由上訴人負擔。
　　理　由
上訴人主張：被上訴人以上訴人八十五年度綜合所得稅結算申報，以非屬高雄市佛教
會及陶聲洋防癌基金會開立之不實受贈收據虛報扣除額新台幣（下同）五○○、○○
○元，並有漏報營利、利息所得一七八、○七八元，違反所得稅法第七十一條第一項
規定，併核定漏報課稅所得額六七八、○七八元，逃漏所得稅一五六、三七九元，依
同法第一百十條第一項規定，按所漏稅額處以一倍之罰鍰一五六、三○○元（計至百
元止）。惟上訴人係不諳法令致漏報營利、利息所得；另確實有捐贈款項，只因受他
人所騙，而取得非高雄市佛教會及陶聲洋防癌基金會出具之不實收據，並執以申報本
件所得稅，經被上訴人查明後，方知受騙，亦已補稅，也是受害者，實無故意或過失
之漏報行為，是上訴人依法捐贈且取具收據，卻平白蒙受名譽及財物之損失，實不應
再科處罰鍰等情。求為撤銷訴願決定及原處分之判決。
被上訴人則以：查系爭捐贈收據，非屬受贈單位即財團法人陶聲洋防癌基金會及高雄
市佛教會所開立收據，有捐贈收據影本、高雄市佛教會八十七年十月二日高市佛本秘
字第○○八七號函、陶聲洋防癌基金會八十六年七月十六日（八六）癌宣字第六九七
二號函附原處分卷可稽，上訴人虛列扣除額五○○、○○○元，事證至為明確；又上
訴人另漏報營利、利息所得一七八、○七八元，合計漏報課稅所得額六七八、○七八
元，縱非故意，仍難謂無過失，參諸司法院大法官會議議決釋字第二七五號解釋意旨
，應予論罰，本件原處分並無不合等語，資為抗辯。
原審斟酌全辯論意旨及調查證據之結果，以：本件上訴人八十五年度綜合所得稅結算
申報，列報列舉扣除額中捐贈高雄市佛教會及陶聲洋防癌基金會各二五○、○○○元
部分，經被上訴人查獲該捐贈收據不實，且上開二單位亦未自上訴人處受領該等捐款
，又上訴人有漏報營利、利息所得一七八、○七八元，虛報扣除額五○○、○○○元
等事實，有上訴人申報本件所得稅提出之捐贈收據影本五紙及高雄市佛教會八十七年
十月二日高市佛本秘字第○○八七號函、陶聲洋防癌基金會八十六年七月十六日（八
六）癌宣字第六九七二號函附原處分卷可稽；上訴人對於漏報上開營利、利息所得及
因列舉捐贈扣除額而提出之捐贈收據非屬上開佛教會及基金會出具，暨對應補漏稅額
已依限補繳完畢等事實，均不否認，且依原處分卷內，上訴人申報本件稅捐所提出之
捐贈收據五紙內容以觀，上訴人歷次捐贈之時間約間隔二至三個月，捐贈金額每筆均
在七萬元至十五萬元之間，又依上訴人當年度綜合所得稅申報核定通知書（見原處分
卷第二二、二三頁）所載，上訴人及其配偶之當年度薪資收入為三、三九八、五五五
元，則上訴人當年度之捐贈與其經濟狀況相比，顯然捐贈時間甚為緊密且金額亦非小
額，以上訴人係任職保險公司（見前開核定通知書薪資所得資料來源欄），年薪高達
二百四十餘萬元，其社會地位、歷練、知識應在中上程度，如有上述之數萬元至十數
萬元之大筆捐贈，又係由不相識之第三人登門勸募情形，應有查證募款人身分及確認
捐贈款是否流入捐贈對象之能力，且理應以票據或匯款方式交付捐款，留取支付憑據
，避免受騙；然上訴人自申請復查迄本件辯論終結，竟無法提供騙取其捐款者之身分
、其捐贈款項係如何提領、交付該騙取募款者等相關證據資料，足見上訴人主張捐贈
事實，並不可信。又關於營利、利息所得之有無，上訴人應無不知之理，其漏報復為
上訴人所自承，則其漏報本件所得之行為，縱非故意，仍難謂無過失。被上訴人於核
定上訴人漏報所得額六七八、○七八元，逃漏稅額一五六、三七九元後，依所得稅法
第七十一條第一項及第一百十條第一項規定，並參諸司法院釋字第二七五號解釋意旨
，按所漏稅額處以一倍之罰鍰一五六、三○○元，尚無不合，訴願予以維持，亦無不
當，而駁回上訴人之起訴。經核於法並無違誤。上訴意旨仍執詞主張其確有捐贈行為
，但無法查出詐騙人，被上訴人應依職權調查，不應任意對上訴人科處罰鍰；另漏報
營利、利息所得部分，上訴人因未收到扣繳憑單，致未申報；及司法院釋字第二七五
號解釋已過時，不宜引用云云，惟查被上訴人已查得系爭捐款收據不實，則上訴人對
於主張其確有捐贈乙節，自負有舉證責任，上訴人既不能舉證證明其確有捐贈之行為
及受騙之事實，其漏報所得（虛列扣除額）難謂無過失；又個人有所得即應申報，不
以收到扣繳憑單為要件，原判決維持被上訴人科處罰鍰之處分，並無不合。上訴人以
原判決違背法令及就原審認定事實之職權行使，指摘原判決不當，求予廢棄，非有理
由。
據上論結，本件上訴為無理由，爰依行政訴訟法第二百五十五條第一項、第九十八條
第三項前段，判決如主文。
中　　華　　民　　國　　九十一　　　年　　　四　　　　月　　　十八　　　日
                    最 高 行 政 法 院  第 五 庭
                                審 判 長 法  官　　　徐　樹　海
                                         法  官      蔡　進　田
                                         法  官　　　鄭　淑　貞
                                         法  官　　　林　家　惠
                                         法  官　　　林　茂　權
右  正  本  證  明  與  原  本  無  異
　　　　　　　　　　　　　　　　　　　　 法院書記官　阮　桂　芬
中　　華　　民　　國　　九十一　　　年　　　四　　　　月　　　十八　　　日
